臺灣彰化地方法院刑事判決　　　　　　 100年度訴字第1529號
公　訴　人　臺灣彰化地方法院檢察署檢察官
被　　　告　蕭國湘
上列被告因違反毒品危害防制條例案件，經檢察官提起公訴（
100 年度毒偵字第1964號），於本院準備程序中，被告就被訴事
實為有罪之陳述，經合議庭裁定改行簡式審判程序，本院判決如
下：
    主  文
蕭國湘施用第一級毒品，累犯，處有期徒刑拾壹月，扣案之海洛
因貳包（毛重合計貳點柒零公克、淨重合計貳點壹零公克、驗餘
淨重合計貳點零捌公克）及摻有海洛因之香菸壹支均沒收銷燬。
又施用第二級毒品，累犯，處有期徒刑柒月，扣案之甲基安非他
命壹包（毛重為零點肆陸公克) 沒收銷燬。主刑部分應執行有期
徒刑壹年肆月。
    犯罪事實
一、蕭國湘前因施用毒品案件，經本院裁定送觀察、勒戒後，認
    有繼續施用毒品之傾向，再裁定令入戒治處所施以強制戒治
    ，嗣經停止戒治所餘期間付保護管束，於民國93年10月2 日
    保護管束期滿未經撤銷視為執行完畢，由臺灣彰化地方法院
    檢察署檢察官以93年度戒毒偵字第407 、408 號為不起訴處
    分確定。復前開強制戒治執行完畢釋放後5 年內，又因施用
    毒品案件，經本院以96年度易字第1757號判決處有期徒刑6
    月確定。另因施用毒品案件，經本院以98年度易字第489 號
    判決處有期徒刑8 月確定（甲案）；又因施用毒品案件，經
    本院以98年度簡字第1877號判決處有期徒刑6 月確定（乙案
    ），上開甲、乙案件，嗣經本院以98年度聲字第2142號裁定
    應執行有期徒刑1 年確定，於99年2 月26日縮刑期滿執行完
    畢。詎其猶不知悔改，復為下列行為：(一)基於施用第二級毒
    品甲基安非他命之犯意，於100 年10月1 日晚間某時許，在
    其位於彰化縣田中鎮○○里○○路216 巷100 弄107 號之住
    處，以將甲基安非他命置於鋁箔紙上燒烤再吸食產生煙霧之
    方式，施用第二級毒品甲基安非他命1 次（鋁箔紙1 張已丟
    棄而滅失）；(二)隨即另基於施用第一級毒品海洛因之犯意，
    於同一地點，以將海洛因摻入香菸點燃吸食之方式，施用第
    一級毒品海洛因1 次（菸蒂已丟棄而滅失）。嗣於100 年10
    月4 日上午7 時5 分，為警持搜索票至其上址住所搜索，並
    扣得第一級毒品海洛因2 包（毛重合計2.70公克、淨重合計
    2.10公克、驗餘淨重合計2.08公克）、第二級毒品甲基安非
    他命1 包（毛重為0.46公克）、摻有海洛因之香菸1 支及與
    本案無關之行動電話1支（內含SIM卡1張）。
二、案經彰化縣警局員林分局報請臺灣彰化地方法院檢察署檢察
    官偵查起訴。
    理  由
一、按除被告所犯為死刑、無期徒刑、最輕本刑為3年以上有期
    徒刑之罪或高等法院管轄第一審案件者外，於刑事訴訟法第
    273條第1項程序進行中，被告先就被訴事實為有罪之陳述時
    ，審判長得告知被告簡式審判程序之旨，並聽取當事人、代
    理人、辯護人及輔佐人之意見後，裁定進行簡式審判程序；
    除簡式審判程序、簡易程序及第376條第1款、第2款所列之
    罪之案件外，第一審應行合議審判。刑事訴訟法第273 條之
    1 第1 項、第284 條之1 分別定有明文。本件被告所犯係死
    刑、無期徒刑、最輕本刑為3 年以上有期徒刑或高等法院管
    轄第一審案件以外之罪，且於本院行準備程序時就被訴事實
    為有罪之陳述，經受命法官告知簡式審判程序之旨，並聽取
    檢察官、被告之意見後，本院合議庭認無不得或不宜改依簡
    式審判程序進行之處，經評議結果，裁定改由受命法官獨任
    行簡式審判程序。又簡式審判程序之證據調查，依刑事訴訟
    法第273 條之2 規定，不受同法第159 條第1 項審判外陳述
    排除之限制，再被告對於卷內之各項證據，亦不爭執證據能
    力，故卷內所列之各項證據，自得作為證據，合先敘明。
二、上開犯罪事實，迭據被告蕭國湘於偵查中及本院審理時均供
    承不諱，且被告為警採集之尿液，送驗結果確呈嗎啡、可待
    因、甲基安非他命及安非他命陽性反應，有彰化縣警察局員
    林分局委託檢驗尿液代號與真實姓名對照認證單及詮昕科技
    股份有限公司濫用藥物尿液檢驗報告各1 紙在卷可稽。又扣
    案之白色粉末2 包（毛重合計2.70公克、淨重合計2.10公克
    、驗餘淨重合計2.08公克），經送鑑定結果，均檢出海洛因
    成分等情，有法務部調查局濫用藥物實驗室鑑定書1 紙及毒
    品初步檢驗報告單2 紙在卷足憑；扣案之透明結晶體1 包（
    毛重為0.46公克），經鑑驗結果確含第二級毒品甲基安非他
    命成分，亦有毒品初步檢驗報告單1 紙在卷可稽；而扣案之
    香菸1 支，確摻有海洛因毒品等情，業據被告供述明確（見
    本院審判筆錄第4 頁）。此外，復有搜索票影本1 紙、彰化
    縣警察局員林分局搜索扣押筆錄、扣押物品目錄表及收據各
    1 份、扣案物照片2 幀及查獲現場照片2 幀等資料在卷可資
    佐證，足認被告之自白與事實相符，堪予採信。本案犯罪事
    證明確，被告犯行堪以認定。
三、按犯毒品危害防制條例第10條之施用第一級、第二級毒品罪
    者，經觀察、勒戒或強制戒治執行完畢釋放後，5年內再犯
    施用第一級、第二級毒品罪者，即應逕為刑事處遇，毋庸再
    行觀察、勒戒或強制戒治；然若於觀察、勒戒或強制戒治執
    行完畢釋放後，5年後再犯者，則應重新依該條例第20條第1
    項、第2項之規定，先行送觀察、勒戒，並依其觀察、勒戒
    結果有無繼續施用毒品傾向，以定其是否施以強制戒治，於
    強制戒治執行完畢後，始由檢察官為不起訴處分或少年法院
    （地方法院少年法庭）為不付審理之裁定；而非直接加以追
    訴或裁定交付審理，此觀毒品危害防制條例第20條、第23
    條之規定甚明。而考諸各該規定之立法理由，上開條例第20
    條第3項：「依前項規定為觀察、勒戒或強制戒治執行完畢
    釋放後，5年後再犯第10條之罪者，適用本條前2項之規定。
    」其所稱「5年後再犯」，解釋上應僅限於施用第一級、第
    二級毒品者，於觀察、勒戒或強制戒治執行完畢釋放後5年
    內，均未再為任何施用第一級、第二級毒品之犯行者，始足
    當之；倘5年內曾經再犯，經依法追訴處罰，縱其第3次（或
    第3次以上）再度施用毒品之時間，在初犯受觀察、勒戒或
    強制戒治執行完畢釋放5年以後，仍與「5年後再犯」之情形
    有別，且因已於「5年內再犯」，顯見其再犯率甚高，原實
    施觀察、勒戒或強制戒治，已無法收其實效，即應由檢察官
    或少年法院（地方法院少年法庭）逕行依法追訴或裁定交付
    審理（最高法院95年度台非字第303號判決參照）。查本案
    被告前曾因施用毒品案件，經本院裁定送觀察、勒戒後，認
    有繼續施用毒品之傾向，再裁定令入戒治處所施以強制戒治
    ，嗣經停止戒治所餘期間付保護管束，於93年10月2 日保護
    管束期滿未經撤銷視為執行完畢，由臺灣彰化地方法院檢察
    署檢察官以93年度戒毒偵字第407 、408 號為不起訴處分確
    定；復前開強制戒治執行完畢釋放後5 年內，又因施用毒品
    案件，經本院以96年度易字第1757號判決處有期徒刑6 月確
    定等情，此有臺灣高等法院被告前案紀錄表及在監在押全國
    紀錄表各1 份在卷可參，依前述說明，即與毒品危害防制條
    例第20條所定「5 年後再犯」之情形不相符合，自應由本院
    依法審理判決。
四、查海洛因、甲基安非他命分別係毒品危害防制條例第2條第2
    項第1 款、第2 款所稱之第一級毒品及第二級毒品，依法均
    不得持有、施用。故核被告所為，係犯毒品危害防制條例第
    10條第1 項之施用第一級毒品罪及同條第2 項之施用第二級
    毒品罪。被告為施用而持有毒品海洛因、甲基安非他命之低
    度行為，各為其施用之高度行為所吸收，均不另論罪。其所
    犯上開施用第一級毒品及施用第二級毒品2 罪間，犯意各別
    ，行為互殊，應予分論併罰。又被告前曾因施用毒品案件，
    經本院以98年度易字第489 號判決處有期徒刑8 月確定（甲
    案）；又因施用毒品案件，經本院以98年度簡字第1877號判
    決處有期徒刑6 月確定（乙案），上開甲、乙案件，嗣經本
    院以98年度聲字第2142號裁定應執行有期徒刑1 年確定，於
    99年2 月26日縮刑期滿執行完畢等情，有臺灣高等法院被告
    前案紀錄表1 份在卷可考，其於有期徒刑執行完畢後，5 年
    內故意再犯本件有期徒刑以上之上開各罪，均為累犯，均應
    依刑法第47條第1 項之規定加重其刑。爰審酌被告前有麻藥
    、毒品前科，素行非佳，其曾因施用毒品案件，經觀察、勒
    戒及強制戒治後，猶未能深切體認毒品危害己身之鉅，及早
    謀求脫離毒害之道，反而伺機再犯，未見有何收斂、警惕之
    意，無視於毒品對於自身健康之戕害及國家對於杜絕毒品犯
    罪之禁令，自有使其接受相當時期監禁以敦化性情之必要，
    惟念其施用毒品固戕害個人健康至深，然就他人權益之侵害
    仍屬有限，且被告犯後於偵查中及本院審理時均坦承犯行，
    態度尚佳，並審酌其犯罪之動機、目的、手段、智識程度、
    生活狀況等一切情狀，分別量處如主文所示之刑，並定其應
    執行之刑，以資儆懲。
五、扣案之第一級毒品海洛因2 包（毛重合計2.70公克、淨重合
    計2.10公克、驗餘淨重合計2.08公克），為查獲之第一級毒
    品；扣案之甲基安非他命1 包（毛重為0.46公克），為查獲
    之第二級毒品；扣案之摻有海洛因之香菸1 支，與內含之毒
    品海洛因無法析離，亦屬查獲之第一級毒品，均應依毒品危
    害防制條例第18條第1 項前段宣告沒收銷燬。至於扣案之行
    動電話1 支（內含SIM 卡1 張），並無證據證明與本案施用
    海洛因或甲基安非他命犯罪有關，且非違禁物，爰不予宣告
    沒收，併此敘明。
據上論斷，依刑事訴訟法第273條之1第1項、第299條第1項前段
，毒品危害防制條例第10條第1項、第2項、第18條第1項前段，
刑法第11條前段、第47條第1項、第51條第5款，判決如主文。
本案經檢察官賴政安到庭執行職務。
中    華    民    國   100    年    12    月    30    日
                  刑事第六庭      法      官  黃玉琪
以上正本證明與原本無異。
如不服本判決應於收受判決後10日內向本院提出上訴書狀，並應
敘述具體理由；其未敘述上訴理由者，應於上訴期間屆滿後20日
內向本院補提理由書（均須按他造當事人之人數附繕本）「切勿
逕送上級法院」。
中    華    民    國   100    年    12    月    30    日
                                  書  記  官  林玟君
附錄本案論罪科刑法條全文：
毒品危害防制條例第10條
施用第一級毒品者，處 6 月以上 5 年以下有期徒刑。
施用第二級毒品者，處 3 年以下有期徒刑。